【裁判字號】    99,易,893
【裁判日期】    990614
【裁判案由】    傷害
【裁判全文】
臺灣臺北地方法院刑事判決               99年度易字第893號
公  訴  人  臺灣臺北地方法院檢察署檢察官
被      告  丙○○
上列被告因傷害案件，經檢察官聲請簡易判決處刑（99年度調偵
字第159 號），本院前認為不宜以簡易判決處刑，改依通常程序
審理，判決如下：
    主  文
丙○○傷害人之身體，處拘役肆拾日，如易科罰金，以新臺幣壹
仟元折算壹日。
    事  實
一、丙○○與甲○○之母親李春玉間係房東及房客之關係，因丙○○於民國98年9 月24日下午17時許，行經臺北縣坪林鄉大
    粗坑5 號外邊坡時，認為甲○○故意阻擋其去路而心生不滿
    ，竟基於傷害人身體之犯意，手持飼養豬隻所用盛裝餿水之
    塑膠材質油漆桶朝甲○○之臉部揮打多次，致甲○○受有嘴
    唇多處撕裂傷、臉部撕裂傷等傷害。嗣為警於98年9 月24日
    晚間18時許，在臺北縣坪林鄉上德村大粗坑5 號前查獲，並
    扣得丙○○所有之塑膠材質油漆桶2 個。
二、案經甲○○訴請臺北縣政府警察局新店分局報告臺灣臺北地
    方法院檢察署檢察官偵查起訴。
    理  由
壹、證據能力部分：
    按被告以外之人於審判外之言詞或書面陳述，除法律有規定
    者外，不得作為證據，刑事訴訟法第159 條第1 項定有明文
    。惟按被告以外之人於審判外之陳述，雖不符前4 條之規定
    ，而經當事人於審判程序同意做為證據，法院審酌該言詞陳
    述或書面陳述作成時之情況，認為適當者，亦得為證據。當
    事人、代理人或辯護人於法院調查證據時，知有刑事訴訟法
    第159 條第1 項不得為證據之情形，而未於言詞辯論終結前
    聲明異議者，視為有前項之同意，同法第159 條之5 亦規定
    甚明。經查，本院認定犯罪事實所憑之證據中，部分雖屬傳
    聞證據，惟被告丙○○對於上開證據之證據能力均無意見及
    檢察官亦均未於本院言詞辯論終結前聲明異議，是本院審酌
    該等言詞或書面陳述作成之情況，並無非出於任意性或不正
    取供，或違法或不當情事，且客觀上亦無不可信之情況，堪
    認為適當，是依刑事訴訟法第159 條之5 規定，均得作為證
    據。至雖被告於本院準備程序中曾表示證人乙○○於警詢、
    偵查中所為之證述不實在等語，但探究被告之真意，應僅係
    認上開證據之證明力不足，並非爭執其證據能力，附此敘明
    。
貳、實體部分
一、訊據被告固坦承告訴人甲○○之母親李春玉確向伊承租位於
    臺北縣坪林鄉上德村大粗坑5 號茶香村之民宿，渠等2 人之
    間，係房東及房客關係。伊曾於98年9 月24日下午17時許，
    行經臺北縣坪林鄉上德村大粗坑5 號外邊坡時，因細故與告
    訴人甲○○發生口角。當日告訴人受有嘴唇多處撕裂傷、臉
    部撕裂傷之傷害等情事，惟矢口否認犯有傷害之犯行，並辯
    稱：伊否認犯罪。當天伊不是刻意到現場找告訴人麻煩、傷
    害告訴人，當天伊到現場去餵豬公，但告訴人站在路口擋住
    伊，不讓伊過去，所以我們就起了爭執。伊急著要過去就發
    生拉扯，不小心就碰到告訴人的嘴唇。且因當時告訴人的父
    親拿著長刀衝過來，伊拿著餵豬的水桶要趕快跑，伊才拿上
    開水桶往告訴人臉上揮，希望告訴人讓開，結果不小心傷害
    到告訴人云云。然查：
（一）證人即告訴人甲○○到庭結證稱：於98年9 月24日下午17
      時左右當時伊在擦油漆，被告要走下去，被告應該是要去
      餵豬或是看豬，那是被告到所養豬隻所需經過之處。被告
      很正常的走過來，就跟平常一樣，伊沒有擋在路上不讓被
      告經過，伊要問被告之前為何要拿杯子丟伊媽媽，當時伊
      一手拿油漆桶，一手拿油漆刷子，被告有回答伊幾句，伊
      已經忘了他講什麼內容，現在只記得當時被告講了2 、3
      次「一定要這樣嗎」，之後被告就突然抓狂，手持空的餿
      水桶，就是很大的塑膠材質的桶子，容量有2 、30公升，
      是被告用來養豬使用的餿水桶，打伊臉部大約7 、8 下，
      造成伊嘴部受傷。被告打你當時，旁邊沒有其他人伊父親
      當時沒有出現在現場，伊父親在4 層邊坡的最底層，伊是
      在第2 層。伊父親乙○○當時沒有拿長刀衝向被告綦詳（
      見本院卷32頁反面至第33頁），且告訴人亦曾於偵查中結
      證稱：98年9 月24日下午17點，伊在坪林住處外之邊坡擦
      油漆，被告經過去餵豬，伊就問被告為什麼之前要拿杯子
      丟伊母親，後來我們就吵起來，被告就拿餵豬之餿水桶打
      伊的臉，打到伊的嘴巴，造成伊臉部撕裂傷等語等語（見
      臺灣臺北地方法院檢察署98年度偵字第23336 號卷，下稱
      偵卷第44頁），是告訴人即證人甲○○於偵查中、本院審
      理時作證時，均曾具結，即業以刑事責任擔保其證言之真
      實性，且上開證人先後所為之證詞，就被告為傷害犯行之
      時間、地點、過程及情節等情，所證均大致相符，故證人
      之前開證述內容，應可採信。進而由上開證據，可知被告
      顯有為傷害告訴人之犯行及故意無訛，且被告因此受有嘴
      唇多處撕裂傷、臉部撕裂傷之事實，亦有臺北市立萬芳醫
      院醫院98年9 月24日診斷證明書1 紙（見偵卷第23頁）及
      被害人傷勢相片2 張（見偵卷第26頁）在卷可證，且由上
      開診斷證明書詳細以觀，可知告訴人係於98年9 月24日晚
      間19時25分即前往上開醫院急診室就診等情，是因告訴人
      就醫診斷、檢驗傷勢之時間與前開遭被告毆打之時間，相
      距甚短，衡諸常情，上開告訴人所受之傷害與被告所為之
      傷害犯行，應確有因果關係無訛。從而，被告應確犯本件
      傷害之犯行。
（二）其次，雖被告辯稱：因當時告訴人的父親拿著長刀衝過來
      ，伊拿著餵豬的水桶要趕快跑。伊才拿上開水桶往告訴人
      臉上揮，希望告訴人讓開，結果不小心傷害到告訴人云云
      ，然證人即告訴人之父親乙○○於本院審理時結證稱：事
      發時是被告跟伊兒子甲○○在邊坡的第2層，伊在最底層
      ，伊是聽到我兒子喊殺人、救命等語，伊才從下面衝上去
      ，就看到被告拿小刀在追告訴人，伊就空手制伏被告，等
      警察來，伊當時沒有拿刀，是空手等語（見本院卷第34頁
      ），且證人乙○○亦曾於偵查中結證稱：告訴遭到被告毆
      打時，伊在最底下整理園地，後來伊聽到伊兒子喊叫殺人
      殺人，伊就往上衝，剛好伊兒子跑下來，伊就過去把被告
      之刀子撥開，被告刀子就掉在地上，然後伊就把被告壓在
      地上等警察來，伊是空手跑上去的，沒有拿農用的掃刀與
      被告對峙等語（見偵卷第44頁），是證人乙○○於偵查中
      、本院審理時作證時，均曾具結，即業以刑事責任擔保其
      證言之真實性，且上開證人先後所為之證詞均大致相符，
      故證人之前開證述內容，應可採信。進而由上開證據，可
      知被告上開所辯，顯與事實未符，未能採信。
（三）綜上所述，被告前揭所為辯詞，僅係事後卸責之詞，均不
      足採信。從而，本件事證明確，被告上開犯行，均堪以認
      定，應依法論科。
二、核被告所為，係犯刑法第277 條第1 項之普通傷害罪。爰審
    酌被告前無任何之犯罪紀錄，有臺灣高等法院被告前案紀錄
    表1 紙在卷可證（見本院卷第3 頁），素行堪稱良好，但被
    告於上開時、地僅因細故與告訴人發生口角，即基於一時失
    慮、衝動，手持上開餿水桶毆打告訴人，其法治意識顯然相
    當薄弱，且因被告於犯罪後仍否認犯行，未知悔悟，是其犯
    後態度顯然非佳，暨告訴人所受傷勢程度等一切情狀，量處
    如主文所示之刑，併諭知易科罰金之折算標準。此外，扣案
    之水桶兩個，雖為被告所有供本件犯罪所用之物，但平日之
    用途僅係用以裝盛餵養豬隻所用之餿水等情，業據被告供承
    在卷，又非違禁物，則本院衡酌上情後，認無庸予以沒收，
    附此敘明。
三、據上論斷，應依刑事訴訟法第452 條、第284 條之1 、第29
    9 條第1 項前段，刑法第277 條第1 項、第41條第1 項前段
    ，刑法施行法第1 條之1 ，判決如主文。
本案經檢察官楊婉鈺到庭執行職務
中    華    民    國    99    年    6    月    14    日
                  刑事第十七庭法  官  葉力旗
上正本證明與原本無異。
如不服本判決，應於判決送達後10日內，向本院提出上訴狀。
                              書記官  林碧華
中    華    民    國    99    年    6    月    14    日
附錄本案論罪法條：
中華民國刑法第277條
傷害人之身體或健康者，處3年以下有期徒刑、拘役或1千元以下
罰金。
犯前項之罪因而致人於死者，處無期徒刑或7年以上有期徒刑；
致重傷者，處 3 年以上 10 年以下有期徒刑。

司法院資訊處製作；財團法人民間司法改革基金會備份。
